【裁判字號】    99,抗,1183
【裁判日期】    991007
【裁判案由】    返還提存物
【裁判全文】
臺灣高等法院民事裁定                  99年度抗字第1183號
抗  告  人  甲○○
            乙○○
            午○○
            卯○○
            巳○○
            辰○○
共同代理人  鄧彬成即鄧仁春）.
上列當事人因與子○○等12人間返還提存物事件，抗告人不服中
華民國99年4月29日臺灣桃園地方法院99年度聲字第323號裁定，
提起抗告，本院裁定如下：
    主  文
抗告駁回。
抗告費用由抗告人負擔。
    理  由
一、按訴訟終結後，供擔保人證明已定20日以上之期間，催告受
    擔保利益人行使權利而未行使者，法院應依供擔保人之聲請
    ，以裁定命返還其提存物或保證書；且上開規定，於其他依
    法令供訴訟上之擔保者亦準用之，民事訴訟法第104條第1項
    第3款前段、第106條定有明文。次按人之權利能力，始於出
    生，終於死亡；有權利能力者， 有當事人能力，民法第6條
    、民事訴訟法第40條第1項定有明文， 而上開民事訴訟法有
    關當事人能力之規定，於非訟事件關係人準用之，非訟事件
    法第11條亦有明文。故受擔保利益人如於供擔保人為催告之
    意思表示到達前已死亡，其權利能力消滅，而不得為權利、
    義務之主體，供擔保人自無從對其為合法之催告，合先敘明
    。
二、抗告人於原法院聲請及抗告意旨略以：抗告人前依原法院80
    年度全字第1026號民事假處分裁定，以原法院80年度存字第
    1337號提存書為相對人供擔保金新台幣（下同）11萬元在案
    ， 嗣已聲請原法院以98年度全聲字第193號民事裁定撤銷上
    開假處分裁定確定，原法院民事執行處並因而撤銷80年度執
    全字第812號假處分強制執行程序。 抗告人已於民國（下同
    ）99年1月18日寄發存證信函， 催告受擔保利益人於收受通
    知後21日內行使權利，而未行使，爰依法聲請准予返還上開
    提存物等語。原法院以抗告人之催告未合法送達相對人，而
    駁回抗告人之聲請。
三、抗告意旨雖以：催告函對相對人子○○為送達之桃園縣平鎮
    市南勢村19之3號，係同縣市○○路○段213號經市公所行政
    區域調整改編而來，為相對人子○○之戶籍所在地；相對人
    己○○、黃瑜芬拒絕領受致招領逾期，應認已受合法通知，
    如認未合法送達，則請對之為公示送達；受擔保利益人黃耀
    坤雖於99年1月6日死亡，惟該催告函已由其繼承人即相對人
    庚○○簽收，其餘繼承人即相對人辛○○、戊○○○、黃華
    姵、寅○○亦應知情；另受擔保利益人黃進炳早於81年11月
    27日死亡，併請求法院對之為公示送達以完成法定程序，並
    求為廢棄原裁定， 准予返還原法院80年度存字第1337 號提
    存之擔保金11萬元云云。
四、惟查，抗告人主張催告函對相對人子○○為送達之桃園縣平
    鎮市南勢村19之3號，係同縣市○○路○段213號經市公所行
    政區域調整改編而來，為相對人子○○之戶籍所在地乙節，
    業據其提出相對人子○○之戶籍謄本、掛號郵件收件回執為
    證（原法院卷第27、29頁），固可信為真；惟其送達相對人
    己○○之存證信函兩次遞送相對人己○○均「不在」，嗣經
    新竹縣新豐鄉山崎郵局以「招領逾期」退回；送達相對人黃
    瑜芬（即丙○○○）之存證信函兩次遞送因「按鈴無回應」
    無法送達，嗣經由台北第8支局以「招領逾期」退回， 有信
    封兩件在卷可稽（原法院卷第24、25頁），系爭存證信函既
    未送達相對人己○○、黃瑜芬，自不生定期催告行使權利之
    效力。又受擔保利益人黃耀坤已於99年1月6日死亡，而無從
    受領抗告人催告之意思表示，抗告人之催告函又非以其繼承
    人即相對人辛○○、庚○○、戊○○○為受送達人，對相對
    人辛○○、庚○○、戊○○○自亦不生送達之效力。另受擔
    保利益人黃進炳早於81年11月27日死亡，抗告人對之為送達
    ，對於其繼承人即相對人壬○○○、癸○○、丑○○、黃穎
    溱、丁○○，自亦不生定期催告行使權利之效力，抗告人既
    未定期催告受擔保利益人行使權利而未行使，其聲請發還擔
    保金，於法自有未合，原法院因而駁回抗告人之聲請，經核
    並無違誤。抗告人執前詞指摘原裁定不當，求予廢棄，為無
    理由，應予駁回。又抗告人須先行定20日以上期間催告受擔
    保利益人行使權利，經受擔保利益人受領後逾期而未行使，
    抗告人方可聲請返還擔保金，抗告人逕於本件併為請求對相
    對人公示送達其催告之意思表示，於法亦有未合而無從允許
    ，併予指明。
五、據上論結，本件抗告為無理由，爰裁定如主文。
中    華    民    國    99    年    10    月    7     日
                  民事第二庭
                        審判長法  官 林敬修
                              法  官 黃豐澤
                              法  官 張靜女
正本係照原本作成。
不得再抗告。
中    華    民    國    99    年    10    月    7     日
                              書記官 蕭麗珍

司法院資訊處製作；財團法人民間司法改革基金會備份。
